【裁判字號】    88,易,515
【裁判日期】    890621
【裁判案由】    偽造文書
【裁判全文】
臺灣臺北地方法院刑事判決                          八十八年度易字第五一五號
    公  訴  人  臺灣臺北地方法院檢察署檢察官
    被      告  甲○○
                        台灣台北監獄執行中）
                        國民身.
右列被告因偽造文書案件，經檢察官提起公訴（八十七年度偵字第一二七六三號），
本院判決如左：
    主      文
甲○○連續行使明知為不實之事項，而使公務員登載於職務上所掌之公文書，足以生
損害於公眾及他人，累犯，處有期徒刑捌月。
扣案「劉治平」中華民國國民身分證壹張沒收之。
    事      實
一、緣甲○○ (民國○○年○月○○日生，國民身分證統一編號Ｆ一三五七二九
    二號，父名劉燦宇）於三十五年間入伍當兵，三十九年自彰化縣溪湖鎮駐地逃亡
    ，為恐遭緝獲，偽以「劉治平」名義，服役於台北防守區司令部通信連。四十六
    年二月，自軍中退伍後，明知其所持有之陸海空軍官士官兵官離營申報戶籍證明
    書所載之姓名「劉治平」，出生日期十八年三月十六日，父名劉雪然等事項，與
    事實不符，竟於同年十一月二十八日持以向台北市大安區公所申報戶籍，使該管
    公務員將此不實事項，登載於職務上所掌之戶籍登記簿，並據以核發內容不實之
    國民身分證統一編號為Ａ一0000000號之中華民國國民身分證（下稱身
    分證）一張及戶口名簿，甲○○則多次持以行使之，迄六十一年間經警查獲（上
    開部分非本院審理範圍），經本院於六十一年八月二十五日以六十一年度易字第
    一四七一四號判決依偽造文書罪判處有期徒刑四月，於六十一年十一月四日易科
    罰金執行完畢。次於六十一年間，因竊盜案件經台灣高等法院判處有期徒刑八月
    ，刑前強制工作，嗣經減刑減為有期徒刑四月，於六十七年一月十六日執行完畢
    ；再分別於六十七年、六十九、七十一年間，因竊盜案件，分經本院及台灣板橋
    地方法院判處有期徒刑一年六月及二年，分別於六十九年一月一日、七十一年五
    月七日、七十三年八月十二日執行完畢；又於七十四年間，因竊盜案件，經台灣
    高等法院判處有期徒刑一年六月，刑前強制工作，嗣經二度減刑減為有期徒刑四
    月十五日，於八十年一月一日執行完畢。詎甲○○猶不知悔改，竟基於概括之犯
    意，連續於八十年一月二十八日、八十三年八月十九日至新竹市戶政事務所、台
    北市中山區 (起訴書誤載為萬華區）戶政事務所申請補發及換發身分證，使該管
    公務員將上開「劉治平」等姓名、年籍不實之事項，登載於職務上所掌之戶籍登
    記簿，並據以核發內容不實之「劉治平」身分證及戶口名簿；甲○○乃自上開偽
    造文書案件六十一年八月二十五日判決後之某日起至八十七年六月十九日下午六
    時許之期間內，在辦理或接受遷出、遷入、戶口校正、普查、選舉或司法偵訊、
    審理、執行及其它須使用身分證、戶口名簿之場合，連續持於前述偽造文書案判
    決前所取得而未經沒收，及嗣後申請補發、換發之載有不實內容之「劉治平」身
    分證、戶口名簿主張其為「劉治平」，而加以行使多次，均足以生損害於戶政機
    關對戶籍管理及選舉、司法偵審、執行等之正確性與「劉治平」本人。嗣因甲○
    ○犯有竊盜罪，經法院通緝中，於八十七年六月十九日下午六時許，在台北市○
    ○路與成都路口處為警緝獲而查知上情，並扣得其所有之「劉治平」分身證一張
    。
二、案經台灣省鐵路警察局刑事警察隊報告臺灣臺北地方法院檢察署檢察官偵查起訴
    。
    理      由
一、訊據被告甲○○固坦承有於右開時、地以「劉治平」名義申請及行使身分證、護
    口名簿等情不諱，惟矢口否認有何偽造文書犯行，辯稱：該等證件係國家機關所
    核發，並非伊偽造云云。惟查，被告真實姓名係甲○○，十六年三月十五日生，
    國民身分證統一編號為Ｆ一三五七二九二號，父親為劉燦宇，於三十九年因
    逃兵而偽稱「劉治平」，並謊稱十八年三月十六日出生，父親為劉雪然等事實，
    為被告所自承，況被告前曾因行使「劉治平」身分證，經本院依偽造文書罪判處
    有期徒刑四月確定乙節，有本院六十一年度易字第一四七一四號刑事判決附卷可
    稽，足徵被告對該「劉治平」名義之身分證、戶口名簿內所載內容不實，係屬偽
    造乙情，知之甚詳。是被告於該案判決後，猶同時使用「劉治平」及甲○○之身
    分證件，其有使公務員登載不實及行使使公務員登載不實文書之犯行及犯意甚然
    。此外，復有「劉治平」身分證一張、內政部警政署刑事警察局八十八年二月二
    十二日局紋字第二○一號鑑定書、台北市民政局八十九年四月二十日北市民四字
    第八九二一二○八八○○號函、換領國民身分證申請書、本院六十一年度易字第
    一四七一四號判決等附卷可佐，被告前開所辯係卸責之詞，不足採信，犯行堪以
    認定，應予依法論科。
二、按被告明知其「劉治平」之姓名、年籍係屬虛偽，於四十六年二月間所取得之「
    劉治平」身分證、戶口名簿所登載之內容不實，竟仍於八十年及八十三年申請補
    發及換發，並持以行使，足以生損害於戶政機關對戶籍管理及選舉、司法偵審、
    執行等之正確性與「劉治平」本人，核其所為，係犯刑法第二百十六條、第二百
    十四條之行使公務員登載不實文書罪。其使公務員登載不實後復持以行使，使公
    務員登載不實之低度行為為行使之高度行為所吸收，不另論罪。被告先後多次行
    使行為，時間緊接，所犯係構成要件相同之罪名，顯係基於概括犯意反覆為之，
    應依連續犯規定論以一罪，並加重其刑。查被告前於六十一年間，因偽造文書案
    件，經本院判處有期徒刑四月，於六十一年十一月四日易科罰金執行完畢；次於
    六十一年間，因竊盜案件經台灣高等法院判處有期徒刑八月，刑前強制工作，嗣
    經減刑減為有期徒刑四月，於六十七年一月十六日執行完畢；再分別於六十七年
    、六十九、七十一年間，因竊盜案件，分經本院及台灣板橋地方法院判處有期徒
    刑一年六月及二年，分別於六十九年一月一日、七十一年五月二十五日、七十三
    年八月十二日執行完畢；又於七十四年間，因竊盜案件，經台灣高等法院判處有
    期徒刑一年六月，刑前強制工作，嗣經減刑減為有期徒刑四月十五日，於八十年
    一月一日執行完畢各節，有台灣高等法院檢察署刑案紀錄簡覆表在卷可按，其於
    有期徒刑執行完畢後五年之內，再犯有期徒刑以上之本罪，為累犯，依刑法第四
    十七條規定，遞加重其刑。爰審酌被告有如事實欄所載之多次前科，素行欠佳，
    猶不知悔誤，且長期行使偽造文書，危害非輕，及其手段、目的、動機、犯後態
    度等一切情狀，量處如主文所示之刑。末查。扣案「劉治平」身分證乙張，係供
    被告犯罪所用之物，且為其所有，業據被告供承在卷，併依刑法第三十八條第一
    項第二款宣告沒收之，至其餘署名甲○○之扣案物，與本案無關，不予宣告沒收
    。
三、公訴人雖僅就被告於八十三年八月間至台北市中山區戶政事務所申請換發「劉治
    平」身分證部分之犯行起訴，惟其餘犯罪事實與該已起訴部分有連續犯之裁判上
    一罪或高低度吸收犯之實質上一罪關係，為起訴效力所及，本院自得併予審理，
    應予敘明。
四、公訴意旨另略以：被告於八十年二月間，至台北縣永和市戶政事務所補換身分證
    ，致戶政事務所之承辦員因而陷於錯誤，予以重新換發身分證，並給予其姓名甲
    ○○，出生日期為十六年三月十五日，身分證字號為Ｚ000000000號之
    身分證乙張。被告取得甲○○身分證後，於同年間，即分別至我國外交部、國防
    部及行政院國軍退除役官兵輔導委員會申請護照、退伍令及榮譽國民身分證等證
    件，致上開機關因而陷於錯誤，均核發上開證件給予被告，被告並分持上開證件
    多次進出大陸及香港地區，因認被告此部分亦涉有偽造文書罪嫌云云。經查，被
    告姓名為甲○○，出生日期為十六年三月十五日，身分證字號為Ｚ000000
    000號等情屬實，業如前述，其以此真實姓名、年籍所申請之上開證件，自無
    使公務員登載不實之可言，公訴人遽認被告此部分行為涉有偽造文書罪嫌云云，
    容有誤會，本應為無罪之諭知，惟因公訴人認此部分若有罪與前開有罪部分有連
    續犯之裁判上一罪關係，爰不另為無罪之諭知，併此敘明。
五、台灣台北地方法院檢察署檢察官移送併辦之八十九年度偵字第八一三一號案件，
    與本案犯罪事實顯無實質上一罪或連續犯、牽連犯之裁判上一罪關係，自非起訴
    效力所及，本院無從併予審理，應退由檢察官另行偵查。
據上論斷，應依刑事訴訟法第二百九十九條第一項前段，刑法第五十六條、第二百十
六條、第二百十四條、第四十七條、第三十八條第一項第二款，罰金罰鍰提高標準條
例第一條前段，判決如主文。
本案經檢察官林秀濤到庭執行職務    。
中      華      民      國      八十九      年     六     月    廿一    日
                      臺灣臺北地方法院刑事第八庭
                                        法    官  宋  松  璟
右正本證明與原本無異。
如不服本判決，應於判決送達後十日內，向本院提出上訴狀。
                                        書 記 官  黃  瑞  芬
中      華      民      國      八十九      年     六     月    廿六    日
附錄本案論罪科所依據之法條全文：
刑法第二百十六條
行使第二百十條至第二百十五條之文書者，依偽造、變造文書或登載不實事項或使登
載不實事項之規定處斷。
刑法第二百十四條
明知為不實之事項，而使公務員登載於職務上所掌之公文書，足以生損害於公眾或他
人者，處三年以下有期徒刑、拘役或五百元以下罰金。


司法院資訊處製作；財團法人民間司法改革基金會備份。
